【裁判字號】    98,訴,1085
【裁判日期】    981231
【裁判案由】    毒品危害防制條例
【裁判全文】
臺灣桃園地方法院刑事判決              98年度訴字第1085號
公  訴  人  臺灣桃園地方法院檢察署檢察官
被      告  甲○○
指定辯護人  本院公設辯護人  陳瑞明
上列被告因違反毒品危害防制條例案件，經檢察官提起公訴（
97年度偵字第21266 號、97年度偵字第24648 號、98年度偵字第
599 號），本院判決如下︰
    主  文
甲○○販賣第一級毒品，處有期徒刑拾伍年陸月。扣案如附表編
號3 、4 、5 、6 所示之物，均沒收；販賣第一級毒品海洛因所
得新臺幣壹仟元，沒收，如全部或一部不能沒收時，以其財產抵
償之；又持有第一級毒品，處有期徒刑陸月。扣案如附表編號1
、2 所示之第一級毒品、第二級毒品，均沒收銷燬之。應執行有
期徒刑拾伍年拾月。扣案如附表編號1 、2 所示之第一級毒品、
第二級毒品，均沒收銷燬之；扣案如附表編號3 、4 、5 、6 所
示之物，均沒收；販賣第一級毒品海洛因所得新臺幣壹仟元，沒
收，如全部或一部不能沒收時，以其財產抵償之。其餘被訴部分
均無罪。
    事  實
一、甲○○明知海洛因為毒品危害防制條例所管制之第一級毒品
    ，不得持有、販賣；明知甲基安非他命為毒品危害防制條例
    所列管之第二級毒品，不得持有，竟分別基於販賣第一級毒
    品海洛因之犯意、持有第一級毒品海洛因、第二級毒品甲基
    安非他命之犯意：（一）於民國97年8 月間某日，在桃園縣
    中壢市○○○路○ 段31號之某公寓內，以新臺幣（下同）1,
    000 元之代價，販賣數量不詳之第一級毒品海洛因1 包予乙○○。（二）於97年9 月29日下午5 時35分前某時許，在桃
    園縣楊梅鎮某汽車旅館內，以不詳價格，向姓名年籍不詳，
    綽號「阿雄」之成年男子，購得第一級毒品海洛因3 包（淨
    重2 公克）、第二級毒品甲基安非他命16包（淨重16 .9 公
    克）後置於其背包內而持有之。嗣於同日下午5 時35分許，
    為警在其位於桃園縣中壢市○○○街26號2 樓住處前查獲，
    並經帶同甲○○進入住處後，扣得第一級毒品海洛因3 包（
    合計淨重1.51公克）、第二級毒品甲基安非他命16包（淨重
    16.9公克）及葡萄糖1 包、電子磅秤1 台、提撥器1 支、分
    裝袋6 只及行動電話4 具，始悉上情。
二、案經桃園縣政府警察局中壢分局及楊梅分局報請臺灣桃園地
    方法院檢察署檢察官偵查起訴。
    理  由
甲、有罪部分
壹、證據能力方面
一、按被告以外之人於偵查中向檢察官所為之陳述，除顯有不可
    信之情況者外，得為證據，刑事訴訟法第159 條之1 第2 項
    定有明文。經查，證人唐國華、李健璋、乙○○於偵查中向
    檢察官所為之陳述，業經具結，且自筆錄內容觀之，並無不
    正取供之情事，而無顯不可信之情況，依上開規定，自有證
    據能力。
二、再按被告以外之人於審判外之言詞或書面陳述，除法律有規
    定者外，不得作為證據；又被告以外之人於審判外之陳述，
    雖不符合刑事訴訟法第159 條之1 至第159 條之4 之規定，
    而經當事人於審判程序同意作為證據，法院審酌該言詞陳述
    或書面陳述作成時之情況，認為適當者，亦得為證據，而當
    事人、代理人或辯護人於法院調查證據時，知有上開不得為
    證據之情形，而未於言詞辯論終結前聲明異議者，視有前項
    之同意，刑事訴訟法第159 條第1 項及第159 條之5 分別定
    有明文。查證人唐國華、李健璋、乙○○於警詢之陳述及卷
    附現場照片等，經本院於審判程序提示予被告甲○○及辯護
    人並告以要旨，亦經被告甲○○及辯護人表示無意見，且均
    未聲明異議，本院審酌上開審判外之言詞、書面陳述作成時
    之情況並無不正取供之情事，且上開審判外之言詞、書面陳
    述乃足佐證本案違反毒品危害防制條例案件之情形，是本院
    審酌應認為適當，依上揭法條意旨，亦得援為本案證據。
貳、事實認定方面
一、訊據被告甲○○對事實欄一、（二）所示之持有第一級、第
    二級毒品之犯行坦承不諱，核與證人唐國華、李健璋、陳忠
    華、丁○○之證詞相符，另扣案之白色粉末3 包，經送法務
    部調查局鑑定結果，確檢出第一級毒品海洛因成分（合計淨
    重1.51公克，空包裝總重1.18公克、純度1.95％、純質淨重
    0.03公克），有法務部調查局97年11月13日調科壹字第0972
    3042580 號鑑定書1 紙在卷可參（見臺灣桃園地方法院檢察
    署97年度偵字第21266 號偵查卷宗第92頁）；扣案之透明結
    晶16小包，經送臺灣檢驗科技股份有限公司鑑定結果，確檢
    出第二級毒品甲基安非他命成分（共淨重16.9公克，因鑑驗
    使用0.0102公克），亦有該公司98年12月15日UL/2009/C005
    5 號濫用藥物檢驗報告1 紙附卷可佐（見本院審理卷第88頁
    ），堪認員警自被告甲○○背包內扣得之白色粉末3 包及透
    明結晶物16包分別為第一級毒品海洛因、第二級毒品甲基安
    非他命無訛。此外，復有卷附現場照片7 張可資佐證員警現
    場查獲狀況。綜上，堪認被告甲○○就事實欄一、（二）所
    示犯行之任意性自白與事實相符，事證明確，被告如事實欄
    一、（二）所示之持有第一級毒品、第二級毒品之犯行已堪
    認定。
二、訊之被告甲○○矢口否認有如事實欄一、（一）所示之販賣
    第一級毒品海洛因犯行，辯稱：伊並未於如事實欄一、（一
    ）所示之時地販賣海洛因予乙○○，伊並不認識也未見過乙○○云云。經查：
(一)、稽之證人乙○○於警詢時證稱：伊有施用海洛因，伊施用海
    洛因的來源是向綽號「阿平」、「永平」之人所購買，伊可
    以指認綽號阿平或永平之人，警方提供之相片指認卡編號6
    之人（甲○○、Ｚ000000000、63.08.05）即為綽號阿平之人
    ，伊共向甲○○購買1 次海洛因，於97年8 月間，在中壢市
    中原大學附近交易，購買1000元1 小包海洛因等語（見臺灣
    桃園地方法院檢察署97年度偵字第24648 號偵查卷宗第20頁
    至第21頁）明確；其於偵訊時亦結證：97年8 月間甲○○有
    賣毒品給伊，伊在警詢中確認是甲○○賣給伊的，因為警察
    有給伊看照片指認，伊認識甲○○是透過綽號阿文之人所認
    識，阿文帶伊去甲○○住處，該住處地點在中原大學郵局附
    近的一棟大樓。一開始伊問阿文有沒有海洛因，阿文說沒有
    ，甲○○有，阿文就帶伊去找甲○○，這是伊與甲○○第一
    次見面，伊向甲○○購買1000元之海洛因。後來伊經過中壢
    想要拿藥時，到甲○○家按門鈴，但是沒有買成等語（見臺
    灣桃園地方法院檢察署97年度偵字第24648 號偵查卷宗第31
    頁至第32頁）詳實；其於本院審理時復結證：「（檢察官問
    ：是否在97年11月3 日因竊盜案件被警方逮捕時，有供稱一
    位叫阿平的人賣海洛因給你？）有，我說我有去過甲○○的
    住處，是壹個叫阿文的人帶我去的。（檢察官問：你在警詢
    你是叫甲○○為阿平或是永平？）對。（檢察官問：你所說
    的阿平或是永平是否就是在庭的被告？）證人當庭指認就是
    在庭的被告。（檢察官問：當時在製作警詢筆錄時，警察是
    否有找照片給你指認？）有，他問我是否見過這個人，我說
    有。（檢察官問：你是何時、何地跟被告購買海洛因？）我
    沒有直接跟他買，我是透過阿文過去甲○○的住處跟他拿。
    （檢察官問：當天拿多少錢買毒品？）我拿一千元給阿文。
    （檢察官問：你說你沒有進去套房，那你怎麼看得到被告？
    ）有進去套房裡面，看到裡面很多人，阿文就叫我先到套房
    外面的走廊等他，然後阿文就拿一包海洛因出來，我沒有看
    到他們直接拿毒品及交錢的過程。（檢察官問：一開始進套
    房時，阿文是否有介紹阿平給你認識？）阿文叫甲○○名字
    ，有跟他講話。（檢察官問：甲○○拿給阿文東西的時候，
    你是否有看到？）我沒有看到東西，我有看到甲○○不曉得
    塞什麼東西給阿文，要走的時候，阿文就把東西拿給我。（
    檢察官問：你現在可以確定是阿文拿給你毒品的嗎？）可以
    。（檢察官問：為何可以確定？）因為是我跟阿文一起過去
    的，電梯上去及大門都需要用到卡片。（辯護人問：你是否
    知道案發當時甲○○住那裡？）中原大學那邊。（辯護人問
    ：你當天叫阿文幫你拿什麼毒品？）海洛因，一千元。（檢
    察官問：你後來有再去被告住處想要再買毒品，是否有此事
    ？）有，因為打阿文手機都不通，我找不到阿文，我就過去
    甲○○那邊樓下按門鈴，然後沒有回應，所以沒有買成。（
    檢察官問：你說沒有回應的意思是指都沒有人回應是嗎？）
    就是按電鈴沒有講話也沒有人開門。（檢察官問：你再去甲○○家裡幾次？）一次。（審判長問：你對甲○○住處地方
    的道路是否清楚？）對面有一間郵局，路名我不知道，那個
    地方當時我知道，所以我才會去第二次。（審判長問：那地
    方是否熟悉？第二次如何找到的？）提藥要找藥，就問人家
    ，中原大學怎麼走，人家就跟我講，我就去找，因為他住的
    地方對面有一間郵局，所以很好找。（審判長問：你從停車
    後要走到他套房的路線如何走？）他的住處在郵局對面，從
    路邊一樓的大門進去，走進去有壹個電梯，然後就坐電梯上
    去。（審判長問：是否有進到甲○○的套房？）有。（審判
    長問：你在套房看到有幾個人在裡面，阿文是否叫你先在旁
    邊等？）對，但是他並沒有叫我出去，他是叫我先退到門旁
    邊，那還是在套房裡面。（審判長問：你當天有交一千元給
    阿文？）還沒有過去甲○○那邊就先交給他，他才帶我過去
    。（審判長問：在路上，你是否知道要去找的人是阿平或是
    永平嗎？）知道，阿文在路上有講。（審判長問：你當時看
    到的是否為在庭的甲○○？）是。」等語（見本院審理卷第
    53頁背面至第58頁背面）屬實。另經本院勘驗證人乙○○上
    開偵訊錄影光碟（98年1 月5 日上午11時8 分於臺灣桃園地
    方法院檢察署第6 偵查庭）：「問：阿問你，甲○○什麼時
    候賣毒品給你呀？答：什麼時候？忘記了。問：忘記了？筆
    錄說在去年8 月，現在98年，這是去年，去年8 月，是不是
    ？答：去年8 月... 問：阿你知道甲○○賣毒給你？你確定
    ？答：確定呀！問：好，我問你喔，你怎麼認識甲○○的？
    答：經過綽號就阿文的... 問：阿問你喔！你當初怎麼跟甲○○聯絡的？就是阿文介紹，你怎麼跟他聯絡的？打他手機
    ？答：對呀！問：甲○○住哪裡？答：在中原那邊有郵局對
    面的一棟大樓。問：中原大學附近是不是？答：中原大學那
    邊有郵局呀，郵局的對面有一棟青青的大樓。問：你說夜市
    那邊喔？答：有一條，那旁邊有一個游泳池嘛！游泳池...
    郵局那邊。問：好，我問你后，你去他那個有其他人在嗎？
    答：其他人我不認識啊。問：有沒有嘛？答：有。問：有男
    有女？答：都有。問：阿你也去那裡... 答：阿文帶我去的
    呀！問：好，你買幾次啊？跟甲○○買幾次？買什麼毒品？
    答：就是經過... 海洛因呀！問：4 號嘛！買幾次？答：就
    阿文跟他拿的呀！都跟他拿的。問：你不是跟甲○○本人拿
    的嗎？答：是經過阿文手上拿給我的。問：一次嘛！答：對
    呀！問：阿我問你喔！經過阿文手中拿給你后，是阿文自己
    買，是你跟阿文買，阿文說... 是你跟甲○○買然後阿文幫
    他拿過來給你？幫甲○○拿給你？還是你問阿文有沒有貨，
    阿文說那這樣子他去調，然後跟甲○○拿？是哪一個？答：
    阿文說他沒東西，他說甲○○有。問：那你就叫他幫你跟甲○○調是不是？答：我不認識甲○○呀！那時候不認識甲○○。問：可是那你那一次怎麼買的？你叫甲○○拿給你的？
    還是你打他的手機跟他拿的？還是怎麼樣？答：找阿文阿文
    帶我過去的呀！問：不是，一開始是你跟誰調貨？答：一開
    始我找不到藥嘛，要阿文，透過阿文。問：一開始我叫....
    怎麼樣？你跟阿文問他有沒有貨是不是？答：對呀！問：然
    後咧？答：對呀！去找甲○○啊！問：阿他要找甲○○還是
    你說你要... ？答：他啦！他要找啦！問：那時你認識甲○○嗎？答：不認識。問：他有提到這個人是不是？答：對呀
    ！他沒有說甲○○，他說阿平。問：他說阿平有是不是？阿
    平在賣是不是？有后？他說阿平有在賣是不是？還是怎樣？
    他怎麼說？答：他說他有啦！問：這樣子喔，然後咧？答：
    就帶我去找他啊！問：然後咧？這是你第一次見到甲○○是
    不是？答：對呀！問：不是，見面之後咧？見面之後你把錢
    拿給阿文，然後拿給誰？答：我原本就拿給他呀！問：等下
    等下，你再說一遍。答：我說啊... 問：所以你第一次去有
    拿藥... 答：第一次阿文帶我去的，第二次就是我來中壢話
    找不到藥，我就順便看他有沒有，碰巧按一下這樣子。」等
    內容（見本院審理卷第74頁至第79頁），亦與證人乙○○於
    本院審理時之證詞相符一致。而細繹證人上開警詢、偵訊、
    本院審理時之證詞及本院就偵訊筆錄勘驗之結果可知，證人
    乙○○自偵訊至本院審理時，已10月有餘，且距其向被告甲○○購買毒品之時，已逾1 年有餘，惟互核其於偵訊及本院
    審理時之證述，就其係透過綽號「阿文」之人獲得被告甲○○販毒之管道、其向被告甲○○購得海洛因之過程、於何地
    向被告甲○○購得毒品、向被告甲○○購得海洛因之數量、
    價格、被告甲○○住處附近之地標及特徵情節均明確且一致
    ，並無左異，洵值信實。
(二)、再者，證人即員警沈伯荃於本院審理時亦結證：證人乙○○
    之筆錄是伊製作的，筆錄是採一問一答之方式製作，經員警
    調閱楊梅毒品人口，供證人乙○○指認，證人乙○○主動指
    認其所稱「阿平」之人即為被告甲○○，證人乙○○提到其
    向被告甲○○購毒之期間是97年8 月間，地點在中原大學附
    近等語（見本院審理卷第52 頁 至第53頁）屬實，且證人乙○○於本院審理時一再指認綽號「阿平」之人，即為在庭之
    被告甲○○，堪認證人乙○○之指述，當無誤認之虞。此外
    ，證人乙○○結稱與被告甲○○僅見過一次面，已如上述，
    衡以彼此並無何宿怨，當無甘冒偽證罪責之風險，而任意捏
    編構陷被告之理。甚且，被告甲○○於本院審理時亦供承：
    伊認識綽號阿文之人，綽號阿文之人知道當時伊住在中原大
    學附近，綽號阿文之人有去過伊當時的住處，是在桃園縣中
    壢市○○○路○ 段31號，該住處附近有郵局等語（見本院審
    理卷第48頁、第59頁），而被告甲○○供承之前開處所（桃
    園縣中壢市○○○路○ 段31號），確與私立中原大學（桃園
    縣中壢市○○路200 號）僅相距約1 公里（見本院審理卷第
    109 頁），附近確設有中壢普仁郵局（中壢1 支，址設桃園
    縣中壢市○○○路○ 段24號，見本院審理卷第107 頁、第10
    9 頁），核與證人乙○○上開證述其向被告甲○○購毒之處
    在中原大學附近、附近有郵局等節相符一致，堪認證人乙○○上開證述自屬有據，尚非無憑，足見被告甲○○辯稱：伊
    並未見過證人乙○○云云，並不足採，益徵被告甲○○確有
    於如事實欄一、（一）所示之時地以10 00 元之價格販賣數
    量不詳之第一級毒品海洛因予證人乙○○之事實，應堪認定
    。另參以員警至被告甲○○住處扣得白色粉末3 包，經送法
    務部調查局鑑定結果，確檢出第一級毒品海洛因成分（合計
    淨重1.51公克，空包裝總重1.18公克、純度1.95％、純質淨
    重0.03公克），有法務部調查局97年11月13日調科壹字第
    09723042580 號鑑定書1 紙在卷可參（見臺灣桃園地方法院
    檢察署97年度偵字第21266 號偵查卷宗第92頁），復佐以員
    警於被告甲○○上開住處同時扣得葡萄糖1 包、電子磅秤1
    台、提撥器1 支及分裝袋6 只，顯見被告甲○○平時即持有
    第一級毒品海洛因，而得隨時秤重及分裝。是綜上各端，足
    認被告甲○○於如事實欄一、（一）所示之時地販賣第一級
    毒品海洛因命予證人乙○○之事實，應堪認定。
(三)、綜上，本件事證明確，被告甲○○如事實欄一、（一）所示
    販賣第一級毒品海洛因之犯行已堪認定，其事後辯解，核係
    卸責之詞，不足採納。
、論罪科刑方面
一、按行為後法律有變更者，適用行為時之法律。但行為後之法
    律有利於行為人者，適用最有利於行為人之法律，刑法第2
    條第1項定有明文。經查：
(一)、被告甲○○行為後，毒品危害防制條例第4 條業已修正，並
    於98年5 月20日公布，同年月22日施行，是被告犯後法律已
    有變更，修正前毒品危害防制條例第4 條第1 項之規定為：
    「製造、運輸、販賣第一級毒品者，處死刑或無期徒刑；處
    無期徒刑者，得併科1 千萬元以下罰金。」；修正後毒品危
    害防制條例第4 條第1 項則規定為：「製造、運輸、販賣第
    一級毒品者，處死刑或無期徒刑；處無期徒刑者，得併科2
    千萬元以下罰金。」整體比較下，本件依修正前毒品危害防
    制條例第4 條之規定較有利於被告甲○○，並無存在刑法第
    2 條第1 項但書之情形，故依刑法第2 條第1 項前段之規定
    ，自應適用修正前毒品危害防制條例第4 條第1 項之規定。
(二)、另毒品危害防制條例第11條於98年5 月20日修正公布，並於
    98年11月20日施行，修正前毒品危害防制條例第11條第1 項
    規定：「持有第一級毒品者，處2 年以下有期徒刑、拘役或
    新臺幣5 萬元以下罰金。」；同條第2 項規定：「持有第二
    級毒品者，處2 年以下有期徒刑、拘役或新臺幣3 萬元以下
    罰金」，並於第11條第4 項規定：「持有毒品達一定數量者
    ，加重其刑2 分之1 ，其標準由行政院定之」。並行政院依
    前揭規定發布「轉讓持有毒品加重其刑之數量標準」，於第
    2 條第1 項第1 款規定，持有第一級毒品淨重5 公克以上者
    、同條項第2 款規定持有第二級毒品，淨重10公克以上者，
    加重其刑至2 分之1 ，並於同條第2 項規定「前項所稱淨重
    ，指除去包裝後之毒品數量」。而修正後毒品危害防制條例
    第11條第1 項則規定：「持有第一級毒品者，處三年以下有
    期徒刑、拘役或新臺幣五萬元以下罰金。」同條第2 項則規
    定：「持有第二級毒品者，處2 年以下有期徒刑、拘役或新
    臺幣3 萬元以下罰金」，同條第3 項則修正規定為：「持有
    第一級毒品純質淨重10公克以上者，處1 年以上7 年以下有
    期徒刑，得併科新臺幣100 萬元以下罰金。」同條第4 項則
    修正規定為：「持有第二級毒品純質淨重20公克以上者，處
    6 月以上5 年以下有期徒刑，得併科新臺幣70萬元以下罰金
    」，本件被告甲○○於毒品危害防制條例修正施行前犯本案
    持有第一級毒品淨重合計1.51公克、第二級毒品淨重合計達
    16.9公克），而依修正後毒品危害防制條例第11條之規定，
    持有第二級毒品需純質淨重達20公克以上，始依修正後毒品
    危害防制條例第11條第4 項之規定處罰，較諸修正前毒品危
    害防制條例第11條之規定，持有第二級毒品達淨重10公克以
    上，即應依同條第4 項之規定加重其刑2 分之1 ，比較新舊
    法結果，以修正後毒品危害防制條例之規定，有利於被告甲○○，自應適用修正後毒品危害防制條例第11條第2 項之規
    定論處。另按從刑附屬於主刑，除法律有特別規定者外，依
    主刑所適用之法律，則基於從刑隨同主刑適用同一準據法之
    原則，關於沒收部分，亦應適用修正後毒品危害防制條例之
    規定。
二、核被告甲○○所為，係犯修正後毒品危害防制條例第11條第
    1 項、第2 項之持有第一級毒品罪、持有第二級毒品罪及修
    正前毒品危害防制條例第4 條第1 項之販賣第一級毒品罪。
    公訴意旨雖認被告甲○○如事實欄一、（二）所為係違反毒
    品危害防制條例第5 條第1 項、第2 項之意圖販賣而持有第
    一級、第二級毒品罪嫌。惟按意圖販賣而持有毒品罪，係行
    為人原無販賣營利之意圖，於購入或因其他原因取得毒品後
    ，始另行起意販賣營利者而言。如非以營利售賣意圖而販入
    ，或因其他原因而持有，嗣起意圖利售賣，尚未著手於賣出
    行為，始成立意圖販賣而持有毒品罪責（最高法院90年度台
    上字第2046號、95年度台上字第3574號判決意旨參照）。又
    所謂意圖，乃犯罪構成之主觀的違法要素，亦屬犯罪成立之
    要件，而行為人是否具有販賣之意圖，必須有相當之客觀事
    實，足以表明其主觀上之意念之遂行性及確實性，始足當之
    。且販賣毒品之營利意圖，應從客觀上之社會環境、情況及
    證人、物證等資料，依據證據法則綜合研判認定。查證人丁○○於本院審理時結證：伊認識在庭被告甲○○。伊於97年
    9 月份有陪被告甲○○去買過毒品。被告甲○○買毒品時有
    看到毒品的樣子。已經一包一包分裝好。被告甲○○有說買
    毒品是要自己施用的。被告甲○○買了之後有在那邊施用。
    當天買的毒品，有安非他命及海洛因。被告甲○○海洛因用
    量滿大的，安非他命也有在施用。施用頻率，一支煙大約抽
    半小時，抽完經過沒有多久，被告甲○○又拿出來抽等語（
    見本院審理卷第97頁至第99頁）明確。核與被告甲○○供稱
    其所購買而持有之上開毒品僅供己施用等語相符，足徵被告
    甲○○前開辯詞，並非無憑。另依證人丁○○之上開證詞可
    知，被告甲○○所購得之毒品已分裝完畢，且其施用毒品之
    頻率甚高，參以扣案之第一級毒品海洛因僅有3 包，安非他
    命僅有16包，則以被告甲○○所購得之扣案毒品數量，是否
    除供自己施用外，尚有餘量而得供其販出，自非無疑。再觀
    諸扣案第一級毒品海洛因3 包（淨重合計1.51公克）經法務
    部調查局鑑定結果，純度僅有百分之1.95，純質淨重僅有0.
    03公克（見臺灣桃園地方法院檢察署97年度偵字第21266 號
    偵查卷宗第92頁）；扣案之第二級毒品甲基安非他命16包，
    經臺灣檢驗科技股份有限公司鑑定結果，淨重共16 .9 公克
    （見本院審理卷第88頁）。可見被告遭查獲之海洛因、甲基
    安非他命之數量非豐，品質亦甚低微，被告甲○○是否得再
    稀釋後予以分裝販出，亦有可疑，益徵其辯稱扣案之毒品係
    供其施用等語，尚非無稽。是依上開說明，尚難僅因被告甲○○持有扣案之毒品而遽認其復有日後販出以營利之意圖，
    惟起訴之事實同一，爰依法變更起訴法條。被告甲○○非法
    持有海洛因之低度行為，為販賣之高度行為所吸收，不另論
    罪（事實欄一、（一）部分）。被告甲○○同時持有第一級
    毒品海洛因及第二級毒品甲基安非他命，以一行為同時觸犯
    持有第一級毒品罪、持有第二級毒品罪，為想像競合犯，應
    依刑法第55條之規定，從一重之持有第一級毒品罪處斷。被
    告所犯販賣第一級毒品罪及持有第一級毒品罪犯行，犯意各
    別，行為互殊，應分論併罰之。另按刑事審判旨在實現刑罰
    權之分配的正義，故法院對有罪被告之科刑，應符合罪刑相
    當之原則，使輕重得宜，罰當其罪，以契合社會之法律感情
    ，此所以刑法第57條明定科刑時應審酌一切情狀，尤應注意
    該條所列10款事項以為科刑輕重之標準，並於同法第59條賦
    予法院以裁量權，如認「犯罪之情狀可憫恕，認科以最低度
    刑仍嫌過重者，得酌量減輕其刑」，俾使法院就個案之量刑
    ，能斟酌至當。而刑法第59條規定犯罪之情狀可憫恕者，得
    酌量減輕其刑，其所謂「犯罪之情狀」，與同法第57條規定
    科刑時應審酌之一切情狀，並非有截然不同之領域，於裁判
    上酌減其刑時，應就犯罪一切情狀（包括第57條所列舉之10
    款事項），予以全盤考量，審酌其犯罪有無可憫恕之事由（
    即有無特殊之原因與環境，在客觀上足以引起一般同情，以
    及宣告法定低度刑，是否猶嫌過重等等），以為判斷（參見
    最高法院38年台上字第16號、45年台上字第1165號、51年台
    上字第899 號判例意旨）。被告甲○○販賣第一級毒品海洛
    因，固基於營利出售他人以資牟利之意圖，惟本次販賣海洛
    因之數量與其他販毒集團大量販賣毒品並可獲得厚利之情形
    比較，所生危害相對輕微，是倘不論其情節輕重，而一律論
    處本罪之法定本刑「死刑」、「無期徒刑」，則猶嫌過重，
    並有傷人民對法律之情感，即就全部犯罪情節觀之，猶屬法
    重而情輕，是自客觀言之，當有情堪憫恕之處，爰依刑法第
    59條規定，均予以酌量減輕其刑。爰審酌被告甲○○本身有
    施用毒品之惡習，明知第一級毒品海洛因及第二級毒品甲基
    安非他命對於人體有莫大之戕害，竟漠視毒品之危害性，為
    圖一己私利，向他人購入海洛因、甲基安非他命毒品後而持
    有之，並販售海洛因予他人牟利，嚴重危害國民及自己身心
    健康與社會風氣，兼衡被告甲○○犯罪之動機、目的，暨其
    僅坦承部分犯行，否認販賣毒品之犯後態度等一切情狀分別
    量處如主文所示之刑，並定其應執行之刑，以資懲儆。扣案
    如附表編號1 至2 所示之海洛因、甲基安非他命，分屬毒品
    危害防制條例所規定之第一級、第二級毒品，應依修正後毒
    品危害防制條例第18條第1 項前段沒收銷燬之。至於如附表
    編號2 所示鑑定用罄之第二級毒品甲基安非他命部分，既已
    因鑑驗而不復存在，故不為諭知沒收銷燬。至扣案如附表編
    號1 至2 所示海洛因、甲基安非他命之包裝袋，因直接與上
    開毒品接觸，雖非毒品，惟因包裝與其上極微量之毒品均已
    合而為一，無從析離，應整體視為毒品，併依毒品危害防制
    條例第18條第1 項前段之規定，宣告沒收銷燬。如附表編號
    3 、4 、5 所示葡萄糖1 包、電子磅秤1 台及提撥器1 支，
    均係被告所有，且為供其犯本件販賣第一級毒品罪所用之物
    ，已如前述，亦應依毒品危害防制條例第19條第1 項規定諭
    知沒收。至附表編號6 之分裝袋共6 只，均係被告所有，且
    係預備供被告分裝毒品所用之物，則應依刑法第38條第1 項
    第2 款規定諭知沒收。另扣案如附表編號7 所示之行動電話
    4 具，非違禁物，亦無積極證據證明係供被告為本件犯罪或
    預備犯罪所用之物，自無庸宣告沒收。被告甲○○販賣第一
    級毒品海洛因之所得為1000元，為被告本件犯罪所得之財物
    ，應依毒品危害防制條例第19條第1 項規定宣告沒收，如全
    部或一部不能沒收時，以其財產抵償之，惟因其犯罪所得為
    金錢，故尚無同條項所定追徵其價額之問題，附此敘明。
乙、無罪部分
壹、公訴意旨略以：
    甲○○明知海洛因及安非他命係毒品危害防制條例所列管之
    第一、二級毒品，非經許可，不得擅自販賣，竟於97年8 月
    15日下午4 時許在桃園縣中壢市○○○路附近之85度C 咖啡
    店前，基於販賣第一級毒品海洛因及第二級毒品安非他命之
    犯意，分別以5,000 元之代價販賣第一級毒品海洛因及第二
    級毒品安非他命予丙○○，並收取現金10,000元。因認被告
    甲○○就此部分另涉犯毒品危害防制條例第4 條第1 項、第
    2 項販賣第一級、第二級毒品罪嫌等語。
貳、按犯罪事實應依證據認定之，無證據不得認定犯罪事實，不
    能證明被告犯罪者，應諭知無罪之判決，刑事訴訟法第154
    條第2 項、第301 條第1 項分別定有明文。又犯罪事實之認
    定，應憑證據，如未能發現相當證據，或證據不足以證明，
    自不能以推測或擬制之方法，作為裁判基礎，最高法院40年
    台上字第86號判例著有明文；且認定犯罪事實所憑之證據，
    雖不以直接證據為限，間接證據亦包括在內，然而無論直接
    證據或間接證據，其為訴訟上之證明，須於通常一般之人均
    不致有所懷疑，而得確信其為真實之程度者，始得據為有罪
    之認定，倘其證明尚未達到此一程度，而有合理之懷疑存在
    而無從使事實審法院得有罪之確信時，即應由法院為諭知被
    告無罪之判決，最高法院76年台上字第4986號判例亦著有明
    文。再檢察官對於起訴之犯罪事實，仍應負提出證據及說服
    之實質舉證責任，倘其所提出之證據，不足為被告有罪之積
    極證明，或其指出證明之方法，無從說服法院以形成被告有
    罪之心證，基於無罪推定之原則，自應為被告無罪判決之諭
    知，最高法院92年度台上字第128 號著有判例。
、訊之被告甲○○堅決否認有如公訴意旨所指之販賣第一級、
    第二級毒品犯行，辯稱：伊並無販賣毒品予丙○○，丙○○
    先前有賣伊1 支勞力士手錶，伊不知道是真是假，鑑定期間
    伊被保安隊抓走，丙○○以為伊要侵占那隻錶而不歸還，所
    以產生嫌隙等語。經查，證人丙○○於警詢時證稱：伊於97
    年8 月15日在桃園縣中壢市○○○路85度C 咖啡店前向被告
    甲○○購買海洛因5000元及安非他命5000元。伊向被告甲○○買過很多次，詳細次數伊忘記了，被告甲○○之行動電話
    為0000000000號，伊與被告甲○○並無仇恨等語（見臺灣桃
    園地方法院檢察署97年度偵字第24648 號偵查卷宗第15頁至
    第16頁）；其於本院審理時復改稱：伊認識在庭被告甲○○
    97年9 月21日伊製作筆錄有提到被告販賣毒品之警詢筆錄，
    並不實在，那時候伊在提藥，因為被告甲○○有手錶沒還伊
    ，因而有仇恨，所以才亂回答，其實沒有這回事。伊拿給被
    告的是勞力士的手錶，為了要跟被告甲○○借錢，被告甲○○說要拿去驗，問看看是真的還是假的，後來就找不到被告
    甲○○了。伊與被告甲○○是一般朋友。伊有透過朋友，叫
    被告甲○○將手錶先還伊。後來勞力士手錶沒有還伊，被告
    甲○○就被抓了等語（見本院審理卷第60頁背面至第62頁）
    。互核證人丙○○於警詢及本院審理時之證詞，就是否有向
    被告甲○○購毒、是否與被告甲○○有嫌隙等節，乃相互左
    異而前後矛盾，是證人丙○○前於警詢之證詞是否可信，已
    屬有疑。且證人丙○○於本院審理時結稱被告甲○○因取走
    其手錶而不歸還因而產生嫌隙乙節，亦與被告甲○○迭於警
    詢、偵訊及本院審理時之供詞一致（見臺灣桃園地方法院檢
    察署97年度偵字第24648 號偵查卷宗第6 頁至第7 頁，本院
    審理卷第47頁背面至第48頁），足認被告甲○○上開辯詞並
    非無稽。此外，衡以證人丙○○於本院審理時結證其與被告
    甲○○僅係一般交情之朋友，自無虛偽陳述而甘冒偽證罪追
    訴危險之動機。另反觀證人丙○○警詢之陳述毋經具結，而
    不受偽證罪追訴之危險，證人丙○○因被告甲○○取走其手
    錶而不歸還產生之嫌隙，欲於警詢中虛偽陳述而誣陷被告甲○○販毒之動機，尚非不可能存在。且證人丙○○於警詢之
    陳述，亦未經被告甲○○之對質詰問而擔保真實性。尚難僅
    因證人丙○○於警詢之指述，而遽認被告甲○○有販賣第一
    級、第二級毒品予證人丙○○之犯行。
肆、綜上所述，公訴人認被告甲○○有販賣第一級、第二級毒品
    與證人丙○○之犯行所憑之證據，尚未達通常一般人均不致
    有所懷疑，而得以確信其為真實之程度。此外，復查無其他
    積極證據足資證明被告甲○○有公訴人所指販賣第一級、第
    二級毒品予證人丙○○之犯行，揆諸前揭說明，自應就此部
    分為被告甲○○無罪之判決。
據上論斷，應依刑事訴訟法第299 條第1 項前段、第300 條、第
301 條，修正前毒品危害防制條例第4 條第1 項、修正後毒品危
害防制條例第11條第1 項、第2 項、第18條第1 項前段、第19條
第1 項，刑法第2 條第1 項、第11條、第55條、第59條、第51條
第5 款、第38條第1 項第2 款，判決如主文。
本案經檢察官楊凱真到庭執行職務
中    華    民    國    98    年    12    月    31    日
                  刑事第七庭審判長法  官  蕭世昌
                                  法  官  毛松廷
                                  法  官  蔡羽玄
以上正本證明與原本無異。
如不服本判決，應於送達後10日內向本院提出上訴狀（應附繕本
），其未敘述上訴理由者，應於上訴期間屆滿後20日內，補提理
由書狀於本院，上訴於臺灣高等法院。
                                  書記官  陳玉芳
中    華    民    國    99    年    1     月    4     日
附表：
┌─────┬──────────────┬────────────┐
│ 編號     │扣案物品名稱                │扣案物品數量            │
├─────┼──────────────┼────────────┤
│   1      │第一級毒品海洛因            │3 包（合計淨重1.51公克，│
│          │                            │空包裝總重1.18公克）    │
├─────┼──────────────┼────────────┤
│   2      │第二級毒品甲基安非他命      │16包（共淨重16.9公克，因│
│          │                            │鑑驗使用0.0102 公克）   │
├─────┼──────────────┼────────────┤
│   3      │電子秤                      │1 臺                    │
├─────┼──────────────┼────────────┤
│   4      │提撥器                      │1 支                    │
├─────┼──────────────┼────────────┤
│   5      │葡萄糖                      │1 包                    │
├─────┼──────────────┼────────────┤
│   6      │分裝袋                      │6 只                    │
├─────┼──────────────┼────────────┤
│   7      │行動電話                    │4 具（門號：0000000000、│
│          │                            │0000000000、0000000000、│
│          │                            │0000000000號）          │
└─────┴──────────────┴────────────┘
附錄論罪科刑法條：
修正前毒品危害防制條例第4條第1項
製造、運輸、販賣第一級毒品者，處死刑或無期徒刑；處無期徒
刑者，得併科新臺幣1 千萬元以下罰金。
修正後毒品危害防制條例第11條第1項、第2項
持有第一級毒品者，處3 年以下有期徒刑、拘役或新臺幣5 萬元
以下罰金。
持有第二級毒品者，處2 年以下有期徒刑、拘役或新臺幣3 萬元
以下罰金。

司法院資訊處製作；財團法人民間司法改革基金會備份。
